---
title: "Report"
output:
  html_document:
    toc: true
    toc_float: true
---

```{r include=FALSE}
student_dropout_dataset_v3 <- read.csv("~/progetto-data-mining/student_dropout_dataset_v3.csv")
```

# Understanding

La nostra analisi ha lo scopo di prevedere se uno studente abbandona il ciclo di studi prima di terminarlo. Al fine di prevedere l'abbandono, abbiamo analizzato un dataset contenente diverse informazioni, sui dati personali dello studente e sulla sua educazione, ma anche sulla famiglia e le possibilità che ha a disposizione ( es: accesso a Internet)

```{r include=FALSE}
data <- student_dropout_dataset_v3[,-1]
data$Gender <- as.factor(data$Gender)
data$Internet_Access <- as.factor(data$Internet_Access)
data$Semester <- as.factor(data$Semester)
data$Department <- as.factor(data$Department)
data$Parental_Education <- as.factor(data$Parental_Education)
data$Part_Time_Job <- as.factor(data$Part_Time_Job)
data$Scholarship <- as.factor(data$Scholarship)
data$Dropout <- as.factor(data$Dropout)
```

```{r echo=FALSE}
summary(data)
```

Ho dei valori mancanti nelle variabili Family_Income (dato sensibile), Study_Hours_per_Day e Stress_index. I range di variazione delle variabili sono coerenti con le variabili in esame

```{r echo=FALSE}
data_numeric <- data[, c("Age","Family_Income", "Study_Hours_per_Day" ,"Attendance_Rate",
                         "Travel_Time_Minutes" ,"Stress_Index" , "GPA","Semester_GPA" ,"CGPA", "Dropout")]
par(mfrow=c(3,3))
for(i in 1:(ncol(data_numeric)-1)){
  plot(data_numeric[,i], col=data$Dropout, ylab=colnames(data_numeric)[i],
       main="", pch=16)
  legend("left", levels(data$Dropout), col=c("black","red"), pch=16)
}
par(mfrow=c(1,1))
```

```{r include=FALSE}
library("visdat")
library("naniar")
library(mice)
library(ggcorrplot)
```

```{r, echo=FALSE}
vis_miss(data)
gg_miss_var(data)
md.pattern(data)
```

```{r, include=FALSE}
cor <- cor(data_numeric[,-10], use="complete.obs")

```

```{r echo=FALSE, warning=FALSE}
ggcorrplot(cor, lab=T, hc.order=T)
```

```{r, include=FALSE}
data <- data[, !(names(data) %in% c("Semester_GPA", "GPA"))]
data_numeric <- data_numeric[, !(names(data_numeric) %in% c("Semester_GPA", "GPA"))]
```

# Data Preparation

## Imputazione dei missing values

```{r, include=FALSE}
f1_score <- function(cm) {
  TP <- cm[2,2]
  FP <- cm[1,2]
  FN <- cm[2,1]
  
  precision <- TP / (TP + FP)
  recall <- TP / (TP + FN)
  
  f1 <- 2 * precision * recall / (precision + recall)
  return(f1)
}
```

```{r, include=FALSE}
set.seed(1)
labels = sample(1:nrow(data), 0.8*nrow(data))
train = data[labels,]
test = data[-labels,]

p <- dim(train)[2]

my_predictorMatrix <- 1 - diag(nrow = p, ncol = p)
my_predictorMatrix[ ,16] <- 0 

my_training1 <- mice(train, method = "pmm", predictorMatrix = my_predictorMatrix, seed = 1234, printFlag = FALSE)
my_training2 <- mice(train, method = "mean", predictorMatrix = my_predictorMatrix, seed = 1234,  printFlag = FALSE)
my_training3 <- mice(train, method = "norm", predictorMatrix = my_predictorMatrix, seed = 1234,  printFlag = FALSE)

model1 <- glm.mids(Dropout ~ ., family="binomial", data = my_training1)
model2 <- glm.mids(Dropout ~ ., family="binomial", data = my_training2)
model3 <- glm.mids(Dropout ~ ., family="binomial", data = my_training3)

# Lista dei modelli
models <- list(model1, model2, model3)

# Lista per salvare le accuracy
accuracies <- numeric(length(models))
f1 <- numeric(length(models))

for (i in seq_along(models)) {
  prediction <- lapply(getfit(models[[i]]), predict, 
                       se.fit = TRUE, newdata = test, type = "response")
  single_prediction <- sapply(prediction, `[[`, "fit")
  final_pred <- apply(single_prediction, 1, mean)
  final_pred_class <- ifelse(final_pred > 0.5, 1, 0)
  confusion_matrix <- table(test$Dropout, final_pred_class)
  accuracies[i] <- sum(diag(confusion_matrix)) / sum(confusion_matrix)
  f1[i] <- f1_score(confusion_matrix)
}
```

```{r echo=FALSE}
accuracies
f1
```

```{r echo=FALSE}
table(data$Dropout)  

```

Dai dati originali, vedo che molti studenti completano i loro studi, mentre chi abbandona è in numero minore. Siamo quindi in presenza di dati sbilanciati. Prima dell'imputazione quindi, al fine di evitare distorsioni nelle nostre analisi, abbiamo pensato di dividere i dati originali in train e test set e provare ad eseguire oversampling e undersampling. Per ogni scenario abbiamo imputato i dati in diverse modalità (pmm - norm - mean) e valutato il risultato migliore.

## Undersampling

```{r, include=FALSE}
data0 <- data[data$Dropout==0,]
data1 <- data[data$Dropout==1,]
set.seed(1)
lab <- sample(1:nrow(data0), nrow(data1))
data <- rbind(data0[lab,], data1)

table(data$Dropout)

set.seed(1)
labels = sample(1:nrow(data), 0.8*nrow(data))
train = data[labels,]
test = data[-labels,]

p <- dim(train)[2]

my_predictorMatrix <- 1 - diag(nrow = p, ncol = p)
my_predictorMatrix[ ,16] <- 0 

my_training1 <- mice(train, method = "pmm", predictorMatrix = my_predictorMatrix, seed = 1234, printFlag = FALSE)
my_training2 <- mice(train, method = "mean", predictorMatrix = my_predictorMatrix, seed = 1234,  printFlag = FALSE)
my_training3 <- mice(train, method = "norm", predictorMatrix = my_predictorMatrix, seed = 1234,  printFlag = FALSE)

model1 <- glm.mids(Dropout ~ ., family="binomial", data = my_training1)
model2 <- glm.mids(Dropout ~ ., family="binomial", data = my_training2)
model3 <- glm.mids(Dropout ~ ., family="binomial", data = my_training3)

# Lista dei modelli
models <- list(model1, model2, model3)

# Lista per salvare le accuracy
accuracies <- numeric(length(models))
f1 <- numeric(length(models))
for (i in seq_along(models)) {
  prediction <- lapply(getfit(models[[i]]), predict, 
                       se.fit = TRUE, newdata = test, type = "response")
  single_prediction <- sapply(prediction, `[[`, "fit")
  final_pred <- apply(single_prediction, 1, mean)
  final_pred_class <- ifelse(final_pred > 0.5, 1, 0)
  confusion_matrix <- table(test$Dropout, final_pred_class)
  accuracies[i] <- sum(diag(confusion_matrix)) / sum(confusion_matrix)
  f1[i] <- f1_score(confusion_matrix)
}
```

```{r, echo=FALSE}
accuracies
f1
```

## Oversampling

```{r, include=FALSE}
set.seed(1)
lab <- sample(1:nrow(data1), nrow(data0), replace=T)
data <- rbind(data1[lab,], data0)
table(data$Dropout)

set.seed(1)
labels = sample(1:nrow(data), 0.8*nrow(data))
train = data[labels,]
test = data[-labels,]

p <- dim(train)[2]

my_predictorMatrix <- 1 - diag(nrow = p, ncol = p)
my_predictorMatrix[ ,16] <- 0 

my_training1 <- mice(train, method = "pmm", predictorMatrix = my_predictorMatrix, seed = 1234, printFlag = FALSE)
my_training2 <- mice(train, method = "mean", predictorMatrix = my_predictorMatrix, seed = 1234,  printFlag = FALSE)
my_training3 <- mice(train, method = "norm", predictorMatrix = my_predictorMatrix, seed = 1234,  printFlag = FALSE)

model1 <- glm.mids(Dropout ~ ., family="binomial", data = my_training1)
model2 <- glm.mids(Dropout ~ ., family="binomial", data = my_training2)
model3 <- glm.mids(Dropout ~ ., family="binomial", data = my_training3)

# Lista dei modelli
models <- list(model1, model2, model3)

# Lista per salvare le accuracy
accuracies <- numeric(length(models))
f1 <- numeric(length(models))
for (i in seq_along(models)) {
  prediction <- lapply(getfit(models[[i]]), predict, 
                       se.fit = TRUE, newdata = test, type = "response")
  single_prediction <- sapply(prediction, `[[`, "fit")
  final_pred <- apply(single_prediction, 1, mean)
  final_pred_class <- ifelse(final_pred > 0.5, 1, 0)
  confusion_matrix <- table(test$Dropout, final_pred_class)
  accuracies[i] <- sum(diag(confusion_matrix)) / sum(confusion_matrix)
  f1[i] <- f1_score(confusion_matrix)
}
```

```{r, echo=FALSE}
accuracies
f1
```
